【裁判字號】    95,交簡上,109
【裁判日期】    951122
【裁判案由】    過失傷害
【裁判全文】
臺灣臺南地方法院刑事判決           95年度交簡上字第109號
公  訴  人  臺灣臺南地方法院檢察署檢察官
上  訴  人
即  被  告  乙○○
選任辯護人  李永裕律師
上列上訴人因犯過失傷害案件，不服本院九十五年度簡字第一三
五四號，中華民國九十五年五月十二日第一審簡易判決（聲請簡
易處刑書案號：95年度偵字第5782號），提起上訴，本院管轄之
第二審合議庭判決如下：
    主      文
上訴駁回。
乙○○緩刑貳年。
    事      實
一、乙○○領有普通小型車駕駛執照，於民國（下同）九十四年
    十一月十四日十一時三十分許，駕駛車號ＵＰ－○二八五號
    自小客車，沿臺南市○區○○街由東向西行駛，行經臺南市
    東區○○○路與裕英街之交岔路口時，本應注意車前狀況，
    隨時採取必要之安全措施，而依當時日間、天氣晴朗、路面
    乾燥無缺陷、無障礙物、視距良好之情形下，無不能注意之
    情事，竟疏於注意及此，貿然駛入該交岔路口，適有甲○○
    騎乘車號ＫＣ九－一三○號重機車沿臺南市○區○○○路由
    南向北行經該交岔路口，亦疏未注意應依標線「停」指示，
    停車再開，讓幹線道車先行，即駛入該交岔路口，致乙○○
    見狀避煞不及，撞及甲○○騎乘之機車，造成甲○○受有左
    膝挫傷併內側副韌帶、膕韌帶拉傷、左足挫傷併瘀腫、左下
    肢多處擦傷之傷害，嗣經乙○○於警員到場時，向警員自首
    為肇事者而接受裁判。
二、案經甲○○訴由臺南市警察局第一分局報請臺灣臺南地方法
    院檢察署檢察官偵查後聲請簡易判決處刑。
    理      由
壹、程序方面：
    按被告以外之人於審判外之言詞或書面陳述，除法律有規定
    者外，不得作為證據，刑事訴訟法第一百五十九條固定有明
    文。惟被告以外之人於審判外之陳述，雖不符同法第一百五
    十九條之一至之四之規定，而經當事人於審判程序同意作為
    證據，法院審酌該言詞陳述或書面陳述作成時之情況，認為
    適當者，亦得為證據。故本院審酌告訴人即證人甲○○證詞
    及肇事紀錄表作成時之情況，核無違法取證及證明力明顯過
    低之瑕疵，亦認為以之作為證據為適當，故依諸上開規定，
    其陳述及該書面得為證據，合先敘明。
貳、實體方面：
一、訊據被告即上訴人乙○○固坦承於上揭時、地與告訴人甲○
    ○發生車禍事故，告訴人亦受有如事實欄所載之傷害等情，
    惟矢口否認其主觀上有何過失之情形，辯稱：本件肇事路口
    確實無號誌，依據道路交通規則，左方車應該禮讓右方來車
    先行，被告屬於右方車，告訴人之車屬於左方車，應該禮讓
    被告車輛先行，路權屬於被告所有，依據道路交通安全規則
    ，被告無過失之責，況且，依據告訴人所述看到被告之車時
    ，距離約五十公尺，目視時應不會撞上，但還是撞上，本件
    告訴人既已經看到被告之車輛，而被告已經跨越裕和路中央
    線二公尺，根本無法看到行駛於裕和二路之告訴人車子，『
    未注意車前狀況』之情形，不能一蓋而論」云云。經查：
（一）、被告確於上揭時、地與告訴人發生車禍事故，且告訴人
        人甲○○確實受有受有左膝挫傷併內側副韌帶、膕韌帶
        拉傷、左足挫傷併瘀腫、左下肢多處擦傷之傷害等情，
        業據告訴人甲○○於警詢中證稱：「我於九十四年十一
        月十四日十一時三十分駕駛ＫＣ９－１３０號重機車裕
        和二街南向北行駛至裕和路與裕英街口與乙○○所駕駛
        之ＵＰ－０２８５號自小客車發生擦撞致我受傷」等語
        明確（見臺南市警察局第一分局警卷第五頁至第六頁）
        ，亦有國立成功大學醫學院附設醫院診斷證明書、照片
        十一張在卷可稽，依上開診斷證明書所載：「受有受有
        左膝挫傷併內側副韌帶、膕韌帶拉傷、左足挫傷併瘀腫
        、左下肢多處擦傷」乙節以觀，足證於九十四年十一月
        十四日上午十一時三十分許，告訴人騎乘車號：ＫＣ９
        －１３０號重機車沿臺南市○區○○○路由南向北行經
        該交岔路口，與被告所駕駛之ＵＰ－０２８５號自小客
        車發生擦撞，造成告訴人有左膝挫傷併內側副韌帶、膕
        韌帶拉傷、左足挫傷併瘀腫、左下肢多處擦傷之傷害。
（二）、按汽機車行至無號誌或號誌故障而無交通指揮人員指揮
        之交岔路口，支線道車應暫停讓幹線道車先行。未設標
        誌、標線或號誌劃分幹、支線道者，少線道車應暫停讓
        多線道先行；車道數相同時，轉彎車應暫停讓直行車先
        行；同為直行車或轉彎車者，左方車應暫停讓右方車先
        行。但在交通壅塞時，應於停止線前暫停與他方雙向車
        輛互為禮讓，交互輪流行駛，道路交通安全規則第一百
        零二條第一項第二款亦有明文。經查：就本案發生事故
        之地點而言，裕英街為二線道、裕和二街未設標線，二
        者相較，裕英街為幹道，裕和二街則為支線道，而被告
        駕駛自用小客車沿幹道即裕英街由東往西方向行駛，而
        告訴人駕駛重型機車，沿支線道即裕和二街由南往北方
        向行駛，該處之路權係歸屬被告乙○○無訛，然並非即
        可認為被告對於左方車輛之行進狀況，即無須負任何之
        注意義務。質言之，道路交通安全規則第一百零二條第
        一項之規定，僅係對於路權歸屬之狀態加以規定，並非
        完全免除「行駛於幹道線之車輛駕駛人對於支線道車輛
        之注意義務」，亦即，支線道車輛固然應讓幹道線之車
        輛先行，但幹道線之車輛於行駛時，仍應負有隨時注意
        周遭狀況之責任，以採取必要之應變措施，相較於支道
        線之車輛駕駛人而言，幹道線之車輛所負之注意義務程
        度「較輕」，而非「不需負任何之注意義務」。此所以
        道路交通安全規則第九十四條第三項所規定：「汽車行
        駛時，駕駛人應注意車前狀況，並隨時採取必要之安全
        措施」制定之目的。
（三）、況且，告訴人甲○○於警詢中證稱：「我當時沿裕和二
        街由南向北行駛，準備要去裕和路與裕忠路送便當」等
        語（見臺南市警察局第一分局警卷第三頁），足證告訴
        人係由南向北行駛於裕和二街上，而被告由東自西行駛
        ，亦有道路交通事故現場圖一紙附卷足考，參酌被告於
        本院審理時供稱：「一開始沒有看到（甲○○之車），
        是在撞及前看到甲○○的車，看到就撞上了」等語以觀
        （見本院卷第五十三頁），足證被告當時並未減速，否
        則，依上開肇事現場照片及現場圖所示併道路交通事故
        調查報告表（一）所載：肇事時、地為天候晴朗、日間
        自然光線、路面乾燥無缺陷、道路上未有任何障礙物、
        視距良好等情形以觀，告訴人既係由南向北直行，行駛
        於裕和二街上，何以被告未看到？而參酌被告供稱：「
        我是很近的時候看到他，就已經撞上來了」等語以觀（
        見本院卷第五十五頁），足證被告當時並未減速，亦未
        稍加察看左方是否有車輛直行，而採取必要之減速措施
        ，益徵被告當時有應注意之情事（稍加注意左方直行車
        ），而未加以注意，故被告就本案車禍之發生，主觀上
        確有過失之存在，至為明確。誠然，告訴人騎乘機車於
        支線道上未讓幹線道車先行，且未停車再開，以致於發
        生車禍，告訴人侵越他人路權，亦應負主要過失責任，
        然此並不因此解免被告應負上開注意義務之程度，甚為
        顯明。因此，被告駕駛車輛於道路上行駛，既未完全免
        除其注意義務，其未注意周遭狀況之責任，以採取必要
        之應變措施，堪認其確有過失之責任。況且，本件經送
        臺灣省臺南區車輛行車事故鑑定委員會鑑定結果亦同此
        認定，認為：「乙○○駕駛小客車，行經無號誌岔路口
        ，未減速慢行，未注意車前狀況，為肇事次因」，有上
        開委員會鑑定意見書一份在卷可參（見本院卷第三十頁
        ），適足以認定被告未注意車前狀況，其對於事故之發
        生，主觀上確有過失之存在，而被告之行為，復與告訴
        人所受之上揭傷害間，有相當因果關係，業如理由欄（
        一）所載，益證被告未注意車前狀況之行為，客觀衡之
        ，確足造成如事實欄所載之傷害，甚為明灼。
（五）、此外，並有道路交通事故調查報告表（一）（二）、肇
        事人自首情形紀錄表及舉發違反道路交通管理事件通知
        單各一份在卷可佐。綜上各情相互酌參，本案事證明確
        ，被告上開過失傷害之犯行，洵堪認定。
二、本件被告行為後，刑法總則篇於九十四年二月二日大幅修正
    公佈，並於九十五年七月一日正式施行，而刑法第二條第一
    項固修正為「行為後法律有變更者，適用行為時之法律，但
    行為後之法律有利於行為人者，適用最有利於行為人之法律
    」，此乃為與刑法第一條罪刑法定主義相互契合，而貫徹法
    律禁止溯及既往原則，係規範行為後法律變更所生新、舊法
    律比較適用之準據法，故刑法第二條第一項雖經修正，但因
    屬適用法律之準據法，本身即無所謂比較新舊法之問題，應
    逕適用裁判時之修正施行後刑法第二條之規定以決定適用之
    刑罰法律。
三、核被告所為，係犯刑法第二百八十四條第一項前段之過失傷
    害罪。被告於肇事後，犯罪未被發覺前，主動向前往處理且
    尚不知肇事者為何人之臺南市警察局第一分局交通事故處理
    小組警員，主動表示其即為肇事車輛之駕駛者，有臺南市警
    察局第一分局肇事人自首情形紀錄表一份可稽，嗣並接受本
    院裁判，當已合於自首之規定，應依刑法第六十二條前段規
    定，減輕其刑。且查：
（一）、按修正前刑法第六十二條前段規定：「對於未發覺之罪
        自首而受裁判者，減輕其刑」，屬於必減之規定，較諸
        現行刑法第六十二條前段：「對於未發覺之罪自首而受
        裁判者，得減輕其刑」之規定，係由法院斟酌裁量是否
        對於自首之行為人予以減刑，自以修正前自首規定有利
        於被告，應依刑法第二條第一項本文規定，適用修正前
        刑法第六十二條前段之規定。
（二）、次按被告行為後，於九十四年二月二日修正公布之刑法
        ，業於九十五年七月一日施行，依修正後刑法第二條第
        一項規定：「行為後法律有變更者，適用行為時之法律
        。但行為後之法律有利於行為人者，適用最有利於行為
        人之法律」，被告犯罪時即修正前刑法第四十一條第一
        項前段規定：「犯最重本刑為五年以下有期徒刑以下之
        刑之罪，而受六個月以下有期徒刑或拘役之宣告，因身
        體、教育、職業、家庭之關係或其他正當事由，執行顯
        有困難者，得以一元以上三元以下折算一日，易科罰金
        」，再依被告行為時易科罰金之折算標準，即修正前罰
        金罰鍰提高標準條例第二條前段（現已刪除）規定，就
        其原定數額提高為一百倍折算一日，則被告行為時之易
        科罰金折算標準，應以銀元三百元折算一日，經折算為
        新臺幣後，應以新臺幣九百元折算為一日。惟依修正後
        刑法第四十一條第一項前段規定：「犯最重本刑為五年
        以下有期徒刑以下之刑之罪，而受六個月以下有期徒刑
        或拘役之宣告者，得以新臺幣一千元、二千元或三千元
        折算一日，易科罰金」，比較修正前後之易科罰金折算
        標準，新修正施行之規定並未較有利於被告，依刑法第
        二條第一項前段，應適用修正前刑法第四十一條第一項
        前段規定，定其折算標準。
（三）、又刑法第五十七條規定雖於九十四年二月二日修正公佈
        ，並於九十五年七月一日施行，然此為法院就刑之裁量
        及酌減審認標準見解之明文化，非屬於法律變更（最高
        法院九十五年度第八次刑事庭會議決議內容參照），毋
        庸比較。
（四）、原審以被告罪證明確，因而適用刑法第二百八十四條第
        一項前段，修正前刑法第四十一條第一項前段、第六十
        二條，廢止前罰金罰鍰提高標準條例第一條前段、第二
        條之規定，量處拘役四十日，並諭知易科罰金之折算標
        準，其認事用法，均無不合，量刑亦屬適當，雖未及為
        上開比較適用法律，然因仍適用行為時法舊法裁判，故
        對判決結果顯然不生影響，自毋庸撤銷改判（最高法院
        九十五年度臺上字第三九三四號判決意旨參照），而參
        酌被告上訴意旨，指摘原判決不當，並無理由，應予駁
        回。
四、末按修正前刑法第七十四條第一項第一款規定受二年以下有
    期徒刑、拘役或罰金之宣告，且未曾受有期徒刑以上刑之宣
    告者，得宣告緩刑，且於同法第七十五條規定僅須於緩刑期
    間內更故意犯罪、或緩刑前故意犯罪，而在緩刑其內受有期
    徒刑以上之宣告者，即可撤銷緩刑，然修正後刑法第七十四
    條除維持前述宣告刑之限制外，另修正改以「未曾因故意犯
    罪受有期徒刑以上刑之宣告者」即可宣告緩刑，就修正前、
    後刑法關於緩刑之相關規定加以比較，應以修正後刑法關於
    緩刑之規定較有利於被告（最高法院九十五年第八次刑事庭
    會議結論參照）。審酌被告前未曾因故意犯罪受有期徒刑以
    上刑之宣告，有臺灣高等法院被告全國前案紀錄表乙紙附卷
    可佐，因一時疏失致罹刑章，且已與告訴人達成民事和解，
    有本院和解筆錄及被告已匯款之郵政國內匯款執據乙份在卷
    足憑，其經此教訓後，當知所警惕，信無再犯之虞，本院因
    認暫不執行其刑為當，爰併予以宣告緩刑貳年，用啟自新。
據上論斷，應依刑事訴訟法四百五十五條之一第一項、第三項、
第三百六十八條、第三百六十四條，刑法第七十四條第一項第一
款，決如主文。
本案經檢察官丙○○到庭執行職務。
中    華    民    國    95    年    11    月    22   日
                  刑事第十一庭  審判長法  官  張維君
                                      法  官  陳威龍
                                      法  官  黃翰義
以上正本證明與原本無異。
不得上訴。
                                      書記官  沈建杉
中    華    民    國    95    年    11    月    24    日
附錄本案論罪科刑法條全文：
中華民國刑法第284條第1項：
因過失傷害人者，處 6 月以下有期徒刑、拘役或 5 百元以下罰
金，致重傷者，處1年以下有期徒刑、拘役或5百元以下罰金。


司法院資訊處製作；財團法人民間司法改革基金會備份。
